【裁判字號】    97,消債更,993
【裁判日期】    980306
【裁判案由】    更生
【裁判全文】
臺灣桃園地方法院民事裁定                97年度消債更字第993號
聲請人即
債  務  人  甲○○
上列當事人聲請消費者債務清理事件，本院裁定如下：
    主  文
債務人甲○○自中華民國九十八年三月六日十七時起開始更生程
序。
命司法事務官進行本件更生程序。
    理  由
一、按「法院開始更生程序之裁定，應載明其年、月、日、時，
    並即時發生效力」，又「法院裁定開始更生或清算程序後，
    得命司法事務官進行更生或清算程序；必要時，得選任律師
    、會計師或其他適當之自然人或法人一人為監督人或管理人
    」。消費者債務清理條例第45條第1 項、第16條第1 項分別
    定有明文。
二、本件聲請人即債務人聲請意旨略以：其因不能清償債務情事
    ，於民國95年曾依「中華民國銀行公會會員辦理消費金融案
    件無擔保債務協商機制」，以書面向最大債權金融機構花蓮
    區中小企業銀行請求共同協商債務清償方案，並於 95年5月
    協商成立，聲請人每月應繳金額為新臺幣（下同）31,560元
    ，繳款期間自95年5月起至96年9月止。聲請人目前每月平均
    收入約為2萬5千元，若再扣除每月最低日常生活花費17,659
    元（包括扶養費 5千元），實已無法負擔協商金額；加以聲
    請人遭逢原雇主解雇之重大不可歸責事由；聲請人確已無力
    繼續清償，而上開情事誠非聲請人主觀上惡意不履行協議，
    實係客觀上有不可歸責於聲請人之事由發生。再者聲請人無
    擔保或無優先權之債務總額未逾 1,200萬元，復未經法院裁
    定開始清算程序或宣告破產，爰聲請更生等語。
三、經查，聲請人所主張之上開事實，業據其提出全戶戶籍謄本
    、債權人清冊、在職證明書、97 年7月至12月薪資單據、聲
    請人及被扶養人之95～96年度綜合所得稅各類所得資料清單
    、財產歸屬資料清單、債務協商協議書暨繳款明細、財團法
    人金融聯合徵信中心綜合信用報告、亞鈦租賃股份有限公司
    在職證明、親屬系統表、協商金額繳款證明、板信商業銀行
    綜合存摺、彰化商業銀行華其儲蓄存摺、中國信託商業銀行
    、房屋租賃契約書、每月交通油資單據等影本各 1份為證，
    經核與其所述相符。另查聲請人95年度所得扣繳憑單顯示，
    聲請人95年平均月收入約為43,573元 (計算式：（ (547,19
    9-24,214)/12＝43,573 ) ，96年薪資單所載，聲請人 96年
    平均月收入約為33,024元 (計算式：（（405,234- 8,964）
    /12＝33,024 ) ，另就聲請人所陳報之 97年7月至12月薪資
    所得證明，可證聲請人就目前每月平均所得約為25,900元 (
     計算式：（25,000＋25,600＋26,400＋25,000＋26,400＋2
    7,000）/6＝25,900)；另關於聲請人之必要生活費用部分，
    其所提列之費用項目中，關於扶養費用支出為 5千元，然經
    查聲請人所提出之被扶養人財產歸屬證明明載，被扶養人名
    下尚有資產（公告現值總計為 3,411,149元），且96年度所
    得記載尚有 141,400元，是以被扶養人目前仍有資力尚不具
    被扶養資格，該項支出應予剔除。又關於伙食費用部分，聲
    請人雖提列6千元，然該部分卻有高估，應予提列5千元，故
    聲請人每月最低生活支出應為11,659元。從而，依聲請人目
    前所得25,900元扣除上開生活支出11,659元後顯不足清償每
    月協商金額31,650元。嗣聲請人因工作績效不佳，導致原雇
    主解雇，本院認其情形仍屬消費者債務清理條例第151 條第
    5 項但書「因不可歸責於己之事由，致履行顯有重大困難」
    之規定並與本條例立法意旨相符，聲請人屬不能清償債務之
    情形。此外，本件亦查無聲請人有消費者債務清理條例第6
    條第3 項、第8 條或第46條各款所定駁回更生聲請之事由存
    在，則聲請人聲請更生，洵屬有據，並依首揭規定命司法事
    務官進行本件更生程序，爰裁定如主文。
中    華    民    國    98    年    3     月    6     日
                  民事第三庭    法    官  張天民
備註 1：關於更生方案之「認可」，本院必實際依聲請人之收入
        、資產狀況詳細評估，認為公允者始予認可，非依債權
        總額打折認定，請慎提更生方案。
備註 2：依消費者債務清理條例第61條、第65條之規定：若債務
        人提出之更生方案未經債權人會議同意可決、亦未經法
        院裁定認可者，應開始「清算程序」。屆時債務人所有
        之全部財產均將「拍賣變價」分配予債權人；且法院得
        依利害關係人之聲請或依職權限制債務人之生活；債務
        人公私法上之資格或權利將受限，不得從事擔任特定職
        務或業務之從業人員、不得經營若干特定營業或為某些
        特定交易行為、或喪失部分特定資格；而若查明債務人
        有消費者債務清理條例第133條、第134條各款所規定之
        情事（例如經查明債務人有因浪費、賭博或其他投機行
        為，致財產顯然減少、負擔過重債務；或普通債權人之
        分配額低於債務人聲請前 2年可處分所得扣除自己及依
        法應受其扶養者所必要生活費用之數額），本院將為「
        不免責」之裁定。
正本與原本無異。
本件不得抗告。
本裁定已於98年3月6日17時公告。
中    華    民    國    98    年    3     月     6    日
                                書 記 官  崔菁青


司法院資訊處製作；財團法人民間司法改革基金會備份。
